【裁判字號】    98,訴,915
【裁判日期】    980731
【裁判案由】    侵權行為損害賠償
【裁判全文】
臺灣板橋地方法院民事判決               98年度訴字第915號
原      告  甲○○
被      告  乙○○
訴訟代理人  張英郎律師
上列當事人間請求侵權損害賠償事件，經本院刑事庭移送前來（
97年度附民字第253 號)， 本院於中華民國98年6 月30日言詞辯
論終結，判決如下：
    主  文
原告之訴及假執行之聲請均駁回。
訴訟費用由原告負擔。
    事實及理由
壹、程序方面：
    原告經合法通知未於言詞辯論期日到場，核無民事訴訟法第
    386 條各款所列情形，爰依被告聲請，由其一造辯論而為判
    決。
貳、實體方面：
一、原告主張：
  (一)被告為原告之前配偶（兩造係於民國78年3 月間協議離婚並
    辦理登記），訴外人蔡瑞錦為兩造之長女。詎被告明知原告
    、蔡瑞錦係在獲得其同意，並交付印鑑章、印鑑證明及坐落
    臺北縣蘆洲市○○段1555地號土地（下稱系爭土地）所有權
    狀之情況下，方於94年1 月間以被告為出賣人，在系爭土地
    之買賣所有權移轉契約書、土地登記申請書、土地現值（土
    地增值稅）申報書等相關文件上蓋用被告印鑑，進而於94年
    2 月24日持上開文件資料至臺北縣三重地政事務所，以買賣
    為由申請將系爭土地所有權移轉登記予原告，並無任何偽造
    私文書及使公務員登載不實等情事，竟基於意圖使原告及訴
    外人蔡瑞錦受刑事處分之概括犯意，先後於94年9 月5 日及
    同年11月22日向臺灣板橋地方法院檢察署遞狀提出告訴，連
    續誣稱原告、蔡瑞錦共同涉犯刑事偽造文書罪云云，嗣經臺
    灣板橋地方法院檢察署以95年度偵字第10163 號及第10164
    號等案件進行偵辦後，始獲悉上情（原告等涉犯之偽造文書
    案件經不起訴處分後，迭由臺灣高等法院檢察署檢察長、臺
    灣板橋地方法院分別駁回被告再議及交付審判之聲請確定）
    。
  (二)被告上開誣告行為，經原告提起告訴，並由臺灣板橋地方法
    院檢察署偵查起訴，業經鈞院以96年度訴字第4064號判決被
    告有罪確定，被告上開所為，使原告徒增訟累，不法侵害原
    告之名譽、信用，對原告之人格法益造成嚴重打擊，更添精
    神折磨，實為難以言喻之痛苦，爰此依民法第184 條第1 項
    、第195 條第1 項規定，請求被告賠償非財產上之損害新
    臺幣（下同）200 萬元等語。
  (三)並聲明：被告應給付原告200 萬元，及自刑事附帶民事起訴
    狀繕本送達翌日起至清償日止，按年息百分之5 計算之利息
    ；並陳明願供擔保請准宣告假執行。
二、被告則以：本件刑事附帶民事訴訟曾經鈞院刑事庭法官勸諭
    和解，被告即陳明願給付原告如本件訴訟之金額，惟原告均
    拒不出面，並另行需索巨額款項，被告不得已乃附計利息而
    清償提存原告請求之本金200 萬元及自97年5 月27日起至97
    年11月26日提存日止共為184 天之利息50,411元（計算式：
    2,000,000 Ｘ0.05÷365X 184＝50,411），共提存2,050,41
    1 元。故本件原告請求侵權行為損害賠償債權，既經被告提
    存清償而消滅，本件訴訟自屬欠缺保護必要或欠缺訴訟要件
    而顯無理由等語，資為抗辯。並為答辯之聲明：原告之訴及
    假執行之聲請均駁回。
三、本院之判斷：
  (一)本件原告主張被告明知原告、訴外人蔡瑞錦係在獲得其同意
    ，並交付印鑑章、印鑑證明及系爭土地所有權狀之情況下，
    方於94年1 月間以被告為出賣人，在系爭土地之買賣所有權
    移轉契約書、土地登記申請書、土地現值（土地增值稅）申
    報書等相關文件上蓋用被告印鑑，進而於94年2 月24日持上
    開文件資料至臺北縣三重地政事務所，以買賣為由申請將系
    爭土地所有權移轉登記予原告，並無任何偽造私文書及使公
    務員登載不實等情事，竟基於意圖使原告及訴外人蔡瑞錦受
    刑事處分之概括犯意，先後於94年9 月5 日及同年11月22日
    向臺灣板橋地方法院檢察署遞狀提出告訴，連續誣稱原告、
    蔡瑞錦共同涉犯刑事偽造文書罪云云，嗣經臺灣板橋地方法
    院檢察署以95年度偵字第10163 號及第10164 號等案件進行
    偵辦後，始獲悉上情（原告等涉犯之偽造文書案件經不起訴
    處分後，迭由臺灣高等法院檢察署檢察長、臺灣板橋地方法
    院分別駁回被告再議及交付審判之聲請確定），而被告上開
    誣告行為，業經本院以96年度訴字第4064號刑事判決被告有
    罪確定等事實，有本院上開刑事判決1 份存卷可憑（見本院
    卷第3 至7 頁），並經本院調取該刑事案件卷宗核閱無誤，
    且為被告所不爭執。是原告主張被告有上述誣告原告之侵權
    行為，堪信為真實。
  (二)按因故意或過失，不法侵害他人之權利者，負損害賠償責任
    ；不法侵害他人之身體、健康、名譽、自由、信用、隱私、
    貞操，或不法侵害其他人格法益而情節重大者，被害人雖非
    財產上之損害，亦得請求賠償相當之金額，民法第184 條第
    1 項前段及第195 條第1 項前段分別定有明文。依上所述，
    被告意圖使原告受刑事處分而向該管公務員誣告，自足使原
    告之名譽因此受有損害，原告主張名譽受損請求被告賠償精
    神慰撫金，固屬有據。惟查，被告抗辯已依本件原告請求賠
    償之金額於97年11月26日以本院97年度存字第4730號提存書
    提存2,050,411 元，並於提存書註明提存物受取權人為原告
    ，提存原因及事實為本件刑事附帶民事訴訟，故本件原告請
    求侵權行為損害賠償債權，已因被告提存清償而消滅等情，
    業據提出上開提存書影本1 紙為證（見本院卷第77頁）；而
    原告已於相當時期受合法之通知，於言詞辯論期日不到場，
    亦未提出相關書狀爭執，依民事訴訟法第280 條第3 項前段
    、第1 項規定，視同自認，是本件被告之抗辯，應信為真實
    。從而，原告對被告之侵權行為損害賠償債權，業因被告清
    償而消滅，則原告提起本訴，即欠缺權利保護必要，自應駁
    回其訴。
四、綜上所述，原告主張被告有上開侵權行為，應負侵權行為損
    害賠償責任等情，縱然屬實，惟其侵權行為損害賠償債權，
    業因被告清償而消滅，則被告以前詞抗辯，即有理由。從而
    ，原告依侵權行為法律關係，請求被告給付200 萬元及遲延
    利息，即無理由，應予駁回。又原告之訴既經駁回，其假執
    行之聲請即失所附麗，應併駁回之。
五、本件事證已臻明確，兩造其餘攻擊防禦方法及未經援用之證
    據，經審酌後，核與判決結果不生影響，爰不一一論述。
六、據上論結，本件原告之訴為無理由，爰依民事訴訟法第385
    條第1項前段、第78條，判決如主文。
中    華    民    國    98    年    7     月    31    日
                  民事第二庭    法  官  張筱琪
以上正本係照原本作成
如對本判決上訴，須於判決送達後20日內向本院提出上訴狀
中    華    民    國    98    年    7     月    31    日
                                書記官  連思斐


司法院資訊處製作；財團法人民間司法改革基金會備份。
